---
title: "Stress mentale nei studenti e meccanismi di coping"
author: "Elisabetta Lapenna - 170691"
date: "`r Sys.Date()`"
css: stileProgetto.css
output: 
  rmdformats::readthedown:
      highlight: kate
editor_options: 
  markdown: 
    wrap: 72
---

```{r, echo=FALSE}
library(knitr)
library(rmdformats)
#knitr::opts_chunk$set(echo = TRUE, warning = FALSE, message = FALSE)
## Global options
options(max.print=2000)
knitr::opts_chunk$set(echo=FALSE,
	             cache=TRUE,
               prompt=FALSE,
               tidy=TRUE,
               comment=NA,
               message=FALSE,
               warning=FALSE)
opts_knit$set(width=20)
htmltools::img(src = knitr::image_uri("stress-giovani.jpg"), 
               alt = 'logo', 
               style = 'position:absolute; top:150px; right:60px; width:270px; padding:10px;')
```

```{r caricamento librerie, include=FALSE}
library(dplyr)
library(ggplot2)
library(tidyverse) # Collection of all the good stuff like dplyr, ggplot2 ect.
library(ggraph)
```

```{r script analisi, include=FALSE}
source("function/analisi_strutturale.R", local = knitr::knit_global())
```

```{r caricamento file, echo=FALSE}
fileCSV <- "database.csv"
database <- read.csv(fileCSV)
database <- read_delim("database.csv", delim = ";", escape_double = FALSE, trim_ws = TRUE)
colnames(database)<- c("studente","eta","genere","gpa","ore_studio", "ore_social", "ore_sonno", "eserc_fisico", "supp_famiglia", "stress_finanz", "stress_parità", "stress_relaz", "stress_mental", "consulenza", "quali_dieta", "meccanismi_coping", "distorsioni_cognitive", "family_mental_health", "condiz_mediche", "uso_sostanze")
```

# Introduzione

## Cos'è lo stress mentale nei giovani?

Lo stress è una reazione fisica o psicologica del soggetto a delle
situazioni che possono metterlo a dura prova. Si tratta di una
risposta soggettiva che dipende anundefinedche dal livello di fragilità
del soggetto e non solo dall’entità del fattore scatenante. Lo stress
nei giovani è un fenomeno in crescita che coinvolge milioni di ragazzi
in Italia e nel mondo. Tale fenomeno può manifestarsi nei giovani per
diversi fattori: sociali, familiari, scolastici

Lo scopo del progetto è quello di eseguire un'analisi sui fattori che
possono causare questo fenomeno nei giovani tra i 18-30 anni. Inoltre,
analizzeremo anche quali meccanismi di coping i giovani utilizzano per
alleviare lo stress.

## Fonte dei dati

I dati analizzti in questo progetto sono stati scaricati da Kaggle, un
ambiente di lavoro in cui sono presenti diversi database pubblici.

Questo set di dati fornisce informazioni sui livelli di stress mentale
sperimentati dagli studenti, nonché sui meccanismi di coping che
utilizzano per gestirlo. I dati includono una varietà di fattori, come
il rendimento scolastico, le abitudini di vita, le influenze sociali e
gli aspetti relativi alla salute mentale, nonché le strategie degli
studenti per gestire lo stress.

# Analisi dei dati

## Analisi strutturale

La tabella presenta diverse colonne nella struttura del dataset preso in
esame, le quali riportano diversi attributi, sia di tipo categorico che
ordinale.

```{r analisi descrittiva, echo=FALSE, paged.print=FALSE}

S<-analisi_strutturale(object = database, k=100, pause = FALSE)

```

## Analisi relazionale

In questa sezione, ci concentremo sulla relazione tra i diversi dati
presenti nel database, proprio per evidenziare come diversi fattori
incidono sugli indici di stress di uno studente.

### E' possibile classificare l'indice di stress mentale in base al genere?

Nella visualizzazione sottostante, l'obiettivo è quello di mostrare come
sono distributi i diversi studenti con particolare indice di stress, in
base al loro genere. I dati raccolti mostrano una maggioranza di
studenti di genere femminile e maschile, ed inoltre, a prima vista,
questi due generi sono distribuiti allo stesso modo. Questo può voler
dire che nè il genere maschile e nè il genere femminili sono fattori che
possono influenzare lo stress nello studente.

```{r}
ggplot(database) + 
  geom_bar(mapping = aes(x = stress_mental, fill = genere)) + 
  labs(x = "Livello di stress mentale", y = "Numero di studenti", fill = "Livelli di genere") +
  labs(title = "Stress mentale per Genere")+
  theme_bw() +
  scale_x_continuous(breaks= (database$stress_mental[seq(1,length(database$stress_mental),by=1)])) +
  theme(legend.position = "right" 
        ,axis.text.x = element_text(hjust = 0.5, size = 10, vjust = 0)) 

```

### E' possibile classificare l'indice di stress mentale in base all'età?

In questo caso, l'obiettivo è quello di analizzare come l'età dello
studente potrebbe influenzare sul suo indice di stress.

In primo luogo, possiamo notare che un'alta frequenza di indice di
stress di valore 10 è presente negli studenti di età 18 e 30.

```{r}
stress_aggregate=aggregate(database$studente,by=list(database$eta, database$stress_mental),length)
names(stress_aggregate)= c("Eta", "Stress", "Studente")

#print(stress_aggregate)


ggplot(data = stress_aggregate) + 
 geom_bar(mapping = aes(x = Eta, y = Studente), stat = "identity") +
  labs(title = "Stress mentale per Età")+
  labs(y = "Numero studenti") +
 scale_x_continuous(breaks= (stress_aggregate$Eta[seq(1,length(stress_aggregate$Eta),by=1)])) + 
  facet_grid(stress_aggregate$Stress)

```

### Le ore di studio influenzano il rendimento accademico(GPA)?

In seguito, è stato analizzato il rendimento accademico degli studenti
proporzionato alle ore di studio impiegate, con lo scopo di visualizzare
quanto le ore di studio influenzino sul rendimento finale dello
studente.

```{r}
gpa_aggregate = aggregate(database$ore_studio,by=list(database$gpa), mean)
names(gpa_aggregate) = c("Gpa", "Ore")

print(gpa_aggregate)

ggplot(data = gpa_aggregate) + 
  geom_line(mapping = aes(x = Gpa, y = Ore)) + 
  labs(title = "Ore di studio per Rendimento Accademico")+
  labs(y = "Ore di studio") 
```

In effetti, dal grafico è possibile notare come i due livelli di
rendimento estremi, variano tra loro per un valore di circa 0.5,
rispetto ai livelli intermedi. Infatti, con ciò è possibile affermare
che non sempre le troppe ore impiegate incidono sul rendimento finale.

### Le distorsioni cognitive possono influenzare il rendimento accademico(GPA)?

Molto spesso il rendimento accademico di uno studente può essere
ostacolato da diversi fattori, come ad esempio distorsioni cognitive.
Alcune di queste possono essere

-   Pensiero dicotomico (o bianco/nero)

-   Generalizzazione eccessiva 

-   Esclusione del positivo

-   Il ragionamento emotivo (basare le proprie convinzioni sulle
    emozioni). 

Il più delle volte, queste distorsioni compromettono il reale rendimento
dello studente, portandolo ad uno stato elevato di stress mentale e
riduzione del rendimento accademico.

```{r}
dist_aggregate = aggregate(database$studente,by=list(database$distorsioni_cognitive, database$gpa), length)
names(dist_aggregate) = c("Distorsioni", "GPA", "somma")

ggplot(data = dist_aggregate) + 
 geom_bar(mapping = aes(x = Distorsioni, y = somma, fill = GPA), stat = "identity") +
  labs(title = "Gpa per Distorsioni cognitive ")+
  labs(y = "Numero studenti") +
 scale_x_continuous(breaks= (dist_aggregate$Distorsioni[seq(1,length(dist_aggregate$Distorsioni),by=1)])) + 
  facet_grid(dist_aggregate$GPA) + 
  scale_fill_viridis()

```

E' possibile osservare, dove vi è un elevato livello di distorsioni
cognitive, sale il numero di studenti con GPA basso. Allo stesso modo,
alcuni casi in cui si ha indice basso di distorsioni cognitive, il
numero di studenti con livello di GPA basso sembrerebbe più elevato
rispetto al caso di GPA alto. Inoltre, è possibile osservare che ciò non
vale per tutti i casi, ma in alcune situazioni, nonostante il livello di
distorsione è basso, il numero di studenti con GPA elevato risulta più
basso rispetto a casi in cui i livelli di distorsioni sono più elevati.
In questo caso, potrebbe vuol dire che il livello di GPA non è solo
condizionato da questi schemi di pensiero, ma da altre cause come le ore
di studio oppure le ore di sonno impiegate.

### Qual è l'andamento degli indice di stress mentale?

Questo grafico sull'andamento ci permette di visualizzare come sono
divisi il numero degli studenti per ogni livello di stress.

Gli indici con un numero minore di studenti risultano gli indici 6 e 7.

Mentre la maggior parte degli studenti possiedono un indice di stress
pari a 2.

Mentre per i livelli maggiori, il numero di studenti rimane più o meno
costante, con picchi sull'indice 5 e l'indice 10.

```{r}
var1<-group_by(database, stress_mental)

var2<-summarise(var1,
              count = n()
)

print(var2)

ggplot(data = var2) + 
  geom_line(mapping = aes(x = stress_mental, y = count)) + 
 labs(title = "Andamento stress negli studenti") + 
  labs(y = "Numero studenti", x = "Livelli di stress mentale") +
  scale_x_continuous(breaks= (var2$stress_mental[seq(1,length(var2$stress_mental),by=1)])) + 
  scale_y_continuous(limits = c(60, 100)) +
  geom_smooth(mapping = aes(x = stress_mental, y = count), color = "red")
```

### Lo stress mentale da cosa può essere influenzato?

La presenza di stress mentale negli studenti può derivare da altri
fattori di stress, come

-   stress finannziario

-   stress derivato dal paragonarsi con gli altri (parità)

-   stress relazionale

```{r}
stress_relaz<-group_by(database, stress_relaz)

var1<-summarise(stress_relaz,
              count = n()
)

stress_parit<-group_by(database, stress_parità)

var2<-summarise(stress_parit,
              count1 = n()
)

stress_finan<-group_by(database, stress_finanz)

var3<-summarise(stress_finan,
              count2 = n()
)

mioTibble<-tibble(
    var1,
    var2,
    var3
)

ggplot(data = mioTibble) + 
  geom_line(mapping = aes(x= stress_relaz, y = count, color = "Relazionale")) + 
  geom_line(mapping = aes(x= stress_parità, y = count1,  color = "Parità")) + 
  geom_line(mapping = aes(x= stress_finanz, y = count2, color = "Finanziario")) +
  labs(x = "Indici di Stress", y = "Numero Studenti", color = "Tipo di stress") + 
   labs(title = "Andamento diversi tipi di stress negli studenti") 
  
```

Con il seguente grafico, è possibile visualizzare l'andamento del numero
degli studenti per ognuno dei diversi fattori di stress. Infatti, è
possibile notare come un gran numero di studenti presenta un indice 5 di
stress finanziario, mentre gli altri due fattori raggiungono un numero
elevato di studenti negli indici intermedi.

### Quanti studenti effettuano delle consulenze?

E' importante, quando si è in una situazione di stress sopratutto per
gli studenti, effettuare delle consulenze con medici specializzati, i
quali possono aiutare nel affrontare al meglio situazioni che portano ad
alti livelli di stress.

```{r}

ggplot(data = database) + 
  geom_bar(mapping = aes(x = stress_mental, fill = consulenza), position = "dodge") + 
 labs(title = "Andamento stress negli studenti") + 
  scale_x_continuous(breaks= (database$stress_mental[seq(1,length(database$stress_mental),by=1)])) +
labs(x = "Livelli di Stress", y = "Numero Studenti", color = "Tipo di stress") + 
labs(title = "Studenti che effettuano delle consulenze") + 
  theme(legend.position = "top")
  
```

Tramite il grafico precedente è possibile notare quanti studenti,
appartenenti a diversi livelli di stressi, effettuano delle conseguenze.
Dalla visualizzazione possiamo notare che per ogni livello di stress
circa la metà sono seguiti da degli specializzati e l'altra metà ignora
la consulenza. Solo in pochi livelli, il numero di studenti che effettua
delle consulenze prevale su quelli che non la eseguano affatto.

### Vi è una relazione tra esercizio fisico e qualità della dieta?

Negli studenti è importante mantenere una giusta qualità della dieta,
associata con dell'esercizio fisico, poichè la loro combinazione
permette di alleviare lo stress mentale.

Infatti, il seguente grafico mostra come i diversi studenti combinano
ore di esercizio fisico a settimana con un adeguata qualità di dieta.
Dal grafico, è possibile visualizzare che non tutti coloro che fanno
esercizio fisico, seguono hanno un giusto livello di dieta e viceversa.
Ma allo stesso tempo, sono molti gli studenti che cercano di relazionare
le giuste ore di esercizio fisico ad una corretta dieta.

```{r}

eser<-group_by(database,quali_dieta, eserc_fisico)
esercizio<-summarise(eser, 
                     count = n())

ggplot(data = esercizio, aes(x = eserc_fisico, y = count, color = quali_dieta)) + 
  geom_point() +
 # geom_line() + 
 scale_color_viridis() + 
  labs(x = "Ore esercizio fisico", y = "Numero Studenti", color = "Qualità della dieta") + 
 labs(title = "Relazione tra esercizio fisico e dieta") + 
  geom_jitter()

```

### Meccanismi di Coping

I meccanismi di coping sono un insieme di tecniche che le persone
adottano per gestire e risolvere situazioni di stress, che incidono
sulle risorse individuali. Tali meccanismi sono fondamentali per
mantenere l'equilibrio psicologico e il benessere personale.

Gli studenti, del caso di studio in questione, per fronteggiare
situazioni di stress, dovuti da molti fattori, hanno dichiarato di
adottare delle strategie di coping come

-   Esercizio fisico

-   Meditazione

-   Lettura

-   Yoga

-   Utilizzo dei social media

-   Spendere del tempo soli

-   Parlare con gli amici

-   Viaggiare

-   Passeggiare, alcuni più nello specifico nella natura

-   Guardare lo sport

    ### Quali sono le strategie più utilizzate negli studenti?

```{r}
coping<-group_by(database, meccanismi_coping)

mecc_coping<-summarise(coping, studenti = n())
#print(mecc_coping)

ggplot(data = mecc_coping, aes(x = meccanismi_coping, y = studenti, fill = meccanismi_coping)) +
  geom_bar(stat = "identity", position = "dodge") +
  theme(axis.text.x = element_text(angle = 90, hjust = 1, vjust = 0.2)) +
  geom_text(aes(label = paste(round(studenti/sum(studenti) * 100), "%", sep="")), position = position_dodge(width = 0.9), vjust = -0.25) +
  scale_y_continuous(limits = c(0, 100)) +
  labs(x = "Meccanismi di coping", y = "Numero Studenti", title = "Percentuali di meccanismi di coping", fill = "Strategie")

  
```

Dal grafico precedente, è possibile osservare che la strategia più
utilizzata dagli studenti per alleviare lo stress è la lettura con il
12% degli studenti che adottano questo meccanismo. Inoltre, tutti gli
altri tipi di meccanismi sono equamente utilizzati, e solo uno di essi
risulta il più basso (parlare con gli amici) con l'8%.

# Conclusioni

Questo progetto si è posto l’obiettivo di analizzare il livello di
stress percepito dagli studenti, evidenziando i fattori principali che
lo influenzano e le possibili strategie per il benessere accademico e
psicologico.

Dall'analisi dei dati è emerso che gli studenti di qualsiasi età e
genere possono attraversare periodi di stress, dovuto da diversi fattori
come l'aspetto finanziario, relazionale e di paragone con gli altri.

Inoltre, i giovani la maggior parte delle volte sono sopraffatti da
distorsioni cognitive che compromettono il rendimento accademico dello
stesso, portandolo ad ulteriori situazioni di stress. Infatti, dallo
studio dei dati è emerso che queste situazioni compromettono il
rendimento degli studenti in alcuni casi.

D'altronde alcuni di questi studenti effettuano delle consulenze che gli
permettono di affrontare al meglio determinate situazioni di stress.

Dai dati presi in esame, è venuto fuori che molti giovani cercano di
seguire uno stile di vita sano tra esercizio fisico e qualità della
dieta, in modo tale da alleviare in qualche modo le diverse situazioni
di stress quotidiano.

Infine, è emerso dai dati che gli studenti utilizzano diverse strategie
di coping, che gli permettono di gestire o ridurre situazioni stressanti
come lo yoga, la meditazione oppure dedicarsi alla lettura.
